【裁判字號】    99,上易,1072
【裁判日期】    990729
【裁判案由】    詐欺
【裁判全文】
臺灣高等法院刑事判決                99年度上易字第1072號
上  訴  人
即  被  告  甲○○
上列上訴人因詐欺案件，不服臺灣宜蘭地方法院99年度易字第58
號，中華民國99年4月14日第一審判決（起訴案號：臺灣宜蘭地
方法院檢察署99年度偵字第167號），提起上訴，本院判決如下
：
    主  文
上訴駁回。
    事  實
一、甲○○可預見將自己所有之存摺、金融卡等金融帳戶資料提
    供他人時，將可能遭不法份子利用，而有幫助他人為財產犯
    罪之虞，竟不違背其本意，基於幫助詐欺取財之不確定故意
    ，於民國98年7月初，將其所開立之兆豐國際商業銀行羅東
    分行（下稱兆豐銀行羅東分行）帳號：00000000000號帳戶
    存摺及金融卡寄送至臺中地區予某年籍不詳自稱「陳志龍」
    、透過網路聊天室所結識之成年男子，再以電話告知該男子
    金融卡密碼，該成年男子並允諾將交付新台幣（下同）
    100,000元作為報酬。嗣該成年男子所屬之詐騙集團取得上
    開帳戶存摺、金融卡後，即基於詐欺取財之犯意，於網路上
    以六合彩投資為理由，致使張方因而陷於錯誤，便依該集
    團指示於98年8月13日至台新國際商業銀行內湖分行匯款
    186,000元至甲○○上開兆豐銀行羅東分行帳戶。
二、案經臺北縣政府警察局中和分局報請臺灣板橋地方法院檢察
    署檢察官呈請臺灣高等法院檢察署檢察長令轉臺灣宜蘭地方
    法院檢察署檢察官偵查起訴。
    理  由
壹、程序能力：
    按被告以外之人於審判外之言詞或書面陳述，除法律有規定
    者外，不得作為證據；被告以外之人於審判外之陳述，雖不
    符合同法第159條之1至第159條之4之規定，但經當事人於審
    判程序同意作為證據，法院審酌該言詞陳述或書面陳述作成
    時之情況，認為適當者，亦得為證據，刑事訴訟法第159條
    第1項及第159條之5分別定有明文。本件判決所引用被告以
    外之人於審判外之陳述（包含書面陳述），雖屬傳聞證據，
    惟被告於原審及本院審判程序同意作為證據，本院審酌上開
    證據資料製作時之情況，尚無違法不當之瑕疵，亦認為以之
    作為證據應屬適當，依刑事訴訟法第159條之5第1項規定，
    應認均有證據能力，合先敘明。
貳、實體部分：
一、訊據被告甲○○固坦承將前開銀行存摺、金融卡寄至台中地
    區予年籍不詳自稱「陳志龍」之成年男子，再以電話告知該
    男子金融卡密碼等情，惟矢口否認有幫助詐欺取財犯行，並
    辯稱：對方說要跟伊借帳戶作為股票錢的匯入，沒有想到對
    方會拿去詐騙，伊的戶頭也是被騙去，伊也是被害人，而當
    初騙伊之人應該是叫郭禹宏，網路上用假名陳旭東，當初伊
    用新竹貨運寄送他收件的假名為「陳志龍」，且郭禹宏已經
    被屏東縣警察局刑警大隊的賴志雄警員所逮捕，且伊做過筆
    錄，伊確實是被害人云云。經查：
(一)被害人張方遭詐騙集團成員以六合彩投資為理由，因而陷
    於錯誤，於98年7月13日至台新國際商業銀行內湖分行匯款
    186,000元至甲○○上開兆豐銀行羅東分行帳戶等情，業據
    被害人於警訊中證述在卷（臺灣板橋地方法院檢察署98 年
    度偵字第31073號卷第4頁背面至5頁98年7月14日警訊筆錄）
    ，並有被害人所提匯款申請書（98年度偵字第31073號卷第7
    頁），及兆豐銀行羅東分行98年8月18日（98）兆銀羅字第
    016 3號函檢送之帳號00000000000號帳戶開戶資料、交易明
    細（98年度偵字第31073號卷第11頁背面、12頁）等件在卷
    可證。
(二)金融帳戶事關個人財產權益之保障，其專有性甚高，除非本
    人或與本人具有親密或信賴關係者，難認有何特殊情況交予
    他人使用，縱偶須交付他人使用，亦必深入瞭解用途及合理
    性，始可安心提供。再現今不法份子為掩飾其不法獲利行徑
    ，且避免執法人員之追究處罰，經常誘使一般民眾提供金融
    機構帳戶存摺等資料，渠等再反覆以此帳戶供作對外詐騙或
    其他各種財產犯罪之不法用途使用，並藉此掩飾就各該重大
    犯罪所得財物，業經電視新聞及報章雜誌等大眾傳播媒體多
    所報導，政府機關及金融機構亦極力宣導，期使民眾注意防
    範，則於一般人本於生活經驗及認識，在客觀上當可預見完
    全不相識或不甚熟識之人要求提供金融機構存款帳戶之存摺
    、金融卡及其密碼等供其使用之行徑，往往與利用該帳戶進
    行詐騙或其他財產犯罪有密切關連，是被告當可知將其帳戶
    交予他人使用，將有助於詐騙份子作為收取詐欺他人所得款
    項、財物並隱匿其身分及款項流向之用途，故被告主觀上當
    有預見幫助他人詐欺財物之可能。
(三)再本院函請屏東縣政府警察局檢送偵辦郭禹宏、甲○○涉嫌
    詐欺案件之相關筆錄，經該局以99年5月27日屏警刑偵華字
    第0990025946號函檢送相關筆錄，然郭禹宏所製作之警詢筆
    錄中，並無被告甲○○所辯稱，郭禹宏自承有詐騙甲○○之
    陳述云云，此有上開函文附於本院卷可稽，被告此部分所辯
    ，並不足採。
(四)是被告上開所辯顯係卸責之詞，不足採信，其犯行堪以認定
    ，應依法論科。
二、被告將其帳戶提供他人使用，幫助詐騙集團成員實施詐欺取
    財犯行，核其所為，係犯刑法第339條第1項詐欺取財罪之幫
    助犯。又被告係幫助他人犯罪，為幫助犯，依刑法第30條第
    2項減輕其刑。
三、原審本同上之見解，適用刑法第30條第1項、第2項、第339
    條第1項、第41條第1項前段、刑法施行法第1條之1之規定，
    並審酌被告將存摺、提款卡交予他人使用，助長他人犯罪，
    非但增加被害人尋求救濟及治安機關查緝犯罪之困難，亦使
    不法詐欺取財犯罪集團得以順利掩飾其詐欺所得之財物，危
    害被害人財產安全及社會治安，依其犯罪之動機、目的、手
    段、犯罪所生之損害，及犯罪後之態度等一切情狀，量處有
    期徒刑3月，併諭知以新臺幣1千元折算1日之易科罰金折算
    標準。經核原判決認事用法並未違反經驗法則、論理法則，
    量刑亦稱妥適。被告上訴意旨仍否認犯行，並無理由，應予
    駁回。
據上論斷，應依刑事訴訟法第368條，判決如主文。
本案經檢察官李金定到庭執行職務。
中    華    民    國    99    年    7     月    29    日
                  刑事第三庭審判長法  官   陳博志
                                  法  官   許文章
                                  法  官   陳德民
以上正本證明與原本無異。
不得上訴。
                                  書記官   高麗雯
中    華    民    國    99    年    7     月    29    日
附錄：本案論罪科刑法條全文
刑法第339條第1項
意圖為自己或第三人不法之所有，以詐術使人將本人或第三人之
物交付者，處5年以下有期徒刑、拘役或科或併科1千元以下罰金
。

司法院資訊處製作；財團法人民間司法改革基金會備份。
